【裁判字號】    90,自,687
【裁判日期】    901128
【裁判案由】    侵占
【裁判全文】
臺灣臺北地方法院刑事裁定                            九十年度自字第六八七號
    自  訴  人  興家交通企業有限公司  設臺北市文山區○○○路○段二○六之三
    代  表  人  高炳義
    代  理  人  魏樹霖
    被      告  甲○○
右列被告因侵占案件，經自訴人提起自訴，本院裁定如左：
    主      文
自訴駁回。
    理      由
一、本件自訴意旨略以：被告甲○○於民國九十年六月十六日在臺北市○○○路○段
    二○六之三號向自訴人興家交通企業有限公司（下稱興家公司）承租車號Ｇ四－
    八六○號營業小客車乙部，租金每日新臺幣 (下同）一千元，依約定被告應每三
    天至興家公司繳納租金。被告承租車輛後於臺北市區內駕車營業，詎被告僅於九
    十年六月廿二日繳納租金四千五百元後即避不見面，自訴人曾於九十年八月七日
    以郵局存證信函通知被告終止租約，並促其返還車輛及繳納積欠租金四萬五千元
    ，被告均置之不理，因認被告涉有刑法第三百三十五條第一項侵占罪嫌云云。
二、按法院或受命推事（法官）於第一次審判期日前訊問及調查結果，如認為案件有
    刑事訴訟法第二百五十二條至第二百五十四條之情形者，得以裁定駁回其自訴，
    同法第三百二十六條第三項定有明文。次按，犯罪事實應依證據認定之，無證據
    不得推定其犯罪事實，刑事訴訟法第一百五十四條定有明文。又所謂認定犯罪事
    實之證據，係指足以認定被告確有犯罪行為之積極證據而言，如未發現相當證據
    ，或證據不足以證明，自不能以推測或擬制之方法，以為裁判基礎；再自訴人之
    指訴，係以使被告受刑事訴追為目的，是其陳述是否與事實相符，仍應調查其他
    事實以資審認，始得為不利被告之認定，分據最高法院四十年度臺上字第八六號
    、五十二年度臺上字第一三○○號判例闡釋在案。又刑法上之侵占罪，須持有人
    變易原來之持有意思而為不法所有之意思，始能成立，如僅將持有物延不交還或
    有其他原因致一時未能交還，既缺乏主觀要件，即難遽以該罪相繩，最高法院六
    十八年度臺上字第三一四六號判例著有明文。
三、自訴人興家公司認被告甲○○涉有刑法第三百三十五條第一項侵占罪嫌，無非係
    以被告於九十年六月十六日向其承租車號Ｇ四－八六○號營業小客車，自同年月
    廿三日起積欠租金，又拒不返還承租之車輛等情，有營業小客車租賃合約書、存
    證信函及相片三張等為據。訊據被告就向自訴人承租前開號營業小客車及積欠租
    金、未返還車輛等事實固坦承屬實，惟堅詞否認有自訴人所指之侵占犯行，辨稱
    ：伊向自訴人承租該營業小客車用以營生，因經濟狀況不佳，無法繳納租金，所
    以不好意思還車，但伊有向自訴人代表人聯絡，無侵占意圖等語。
四、經查，被告於九十年六月十六日以每日一千元之代價向自訴人承租車號Ｇ四－八
    六○號營業小客車乙部營業使用，自同年月廿三日起未繳納租金，亦未返還車輛
    等事實，固據自訴人代理人魏樹霖指陳在卷，並為被告所不爭執，且有營業小客
    車租賃合約書影本一紙在卷可稽。然按，租賃契約未定有期限者，各當事人得隨
    時終止契約，且應依習慣先期通知；又終止契約應向他方當事人以意思表示為之
    ，民法第四百五十條第二項前段、第三項前段、第二百六十三條、第二百五十八
    條分別定有明文。本件自訴人與被告間之營業小客車租賃合約僅約定租賃期間自
    九十年六月十六日起，而未約定租賃之終期，有前開合約書一紙附卷為憑，復經
    自訴人代表人高炳義於本院調查中自陳：本件係不定期租賃，伊僅催告被告還車
    ，但尚未終止契約等語甚詳（詳本院九十年十月卅一日訊問筆錄），足見自訴人
    與被告間上開租賃合約尚未終止，則被告依前揭有效之租賃契約自得持有系爭車
    輛並為合於契約約定之使用、收益，在無證據證明被告另有轉讓、出質等易持有
    為所有之行為下，實難認其有侵占之不法意圖。又被告於接獲自訴人存證信函後
    曾主動與自訴人代表人聯絡乙節，亦據自訴人代表人陳稱：「．．．有一、二次
    打手機跟我聯絡。第一次被告跟我說為何我要寄存證信函給他，被告有說要跟我
    解決．．．」、「被告跟我說八月十五日貸款下來，就可以還錢、還車」等語明
    確（見同上訊問筆錄），再參以被告業於九十年十月十八日即將所承租之營業小
    客車返還自訴人，且就租金之清償方式達成和解，此經自訴人代表人陳述明確，
    足徵被告非無返還所租車輛及清償積欠租金之誠意，縱令被告遲延返還車輛或未
    依約支付租金屬實，亦係民事債務不履行之問題，尚難遽認被告對於上開汽車有
    何變持有為所有之意。被告辯稱：因經濟狀況不佳，無法繳納租金，所以不好意
    思還車，伊無侵占意圖等語，尚非不可採信。此外，本院復查無其他積證據足認
    被告有侵占犯行，揆諸前揭法條及判例要旨，尚無從僅憑自訴人之片面指訴遽以
    侵占罪相繩，自應認被告罪嫌尚有不足，本件自訴應予駁回。
據上論結，應依刑事訴訟法第三百二十六條第三項、第二百五十二條第十款，裁定如
主文。
中      華      民      國    九十      年     十一     月    二十八    日
                                      臺灣臺北地方法院刑事第八庭
                                          法  官  宋  松  璟
右正本證明與原本無異
如不服本裁定應於送達後五日內向本院提出抗告狀
                                          書記官  楊  文  祥
中      華      民      國    九十      年     十一     月    二十八    日


司法院資訊處製作；財團法人民間司法改革基金會備份。
